【裁判字號】    98,簡上,53
【裁判日期】    980715
【裁判案由】    給付工程款
【裁判全文】
臺灣臺北地方法院民事判決              98年度簡上字第53號
上  訴  人  杰禾事業有限公司
法定代理人  乙○
訴訟代理人  曾郁智律師
被上訴人    天江工程有限公司
法定代理人  甲○○
上列當事人間請求給付工程款事件，上訴人對於中華民國九十七
年八月五日臺灣臺北地方法院新店簡易庭97年度店簡字第813 號
第一審判決提起上訴，本院於九十八年六月二十四日言詞辯論終
結，判決如下：
    主  文
上訴駁回。
第二審訴訟費用由上訴人負擔。
    事實及理由
一、上訴人起訴主張：被上訴人於民國95年間承攬訴外人臺灣省
    自來水公司第二區管理處「楊梅鎮○○路等管線汰換工程」
    （下稱系爭工程）後，將系爭工程轉包給訴外人丙○○施作
    ，丙○○再轉包給上訴人施作。丙○○與上訴人約定系爭工
    程埋設自來水管道以米（公尺）數計算，每米新臺幣（下同
    ）1,000元，銜接用戶部份則是以戶計算，每戶500元。系爭
    工程總計埋設自來水管道1,791公尺，銜接用戶307戶，工程
    款金額總計2,059,000元，再加計百分之五營業稅後，總金
    額應為2,161,950元。上訴人於95年7月10日開始施作系爭工
    程，施工地段及日期詳如上訴人起訴狀附表一。嗣上訴人於
    95年8月間首次請領工程款315,000元，應丙○○要求發票抬
    頭記載為被上訴人，款項原應由丙○○以支票給付，因丙○
    ○發生財務困難，無法兌現工程款支票，經由上訴人、丙○
    ○、被上訴人（由實際負責人張寶秀代表）三方共同協商後
    ，三方同意全部工程款皆由丙○○派人確認施作完畢後，由
    被上訴人直接付款予上訴人，至於付款條件、計價方式則維
    持不變。嗣上訴人於95年9月間請款525,000元，由被上訴人
    開立支票付清款項。同年12月間請款840,000元，由被上訴
    人支票付清。系爭工程上訴人已領工程款1,680,000元，被
    上訴人迄今尚有481,950元未給付，為此提起本件訴訟。
二、被上訴人則以：被上訴人將系爭工程發包給訴外人錦城公司
    ，錦城公司負責人為丙○○，上訴人則係錦城公司的下包，
    。當初是丙○○帶上訴人法定代理人乙○來被上訴人公司，
    表示因為丙○○所給的支票跳票，上訴人不收丙○○的支票
    ，因此上訴人法定代理人要求是否可以直接將被上訴人該給
    丙○○的款項交給上訴人，這是針對丙○○已經跳票的金額
    ，被上訴人並非同意以後各期款項都如此辦理等語置辯。
三、原審判決駁回上訴人之訴及假執行之聲請，上訴人不服，提
    起上訴，聲明：(一)原判決廢棄。(二)上開廢棄部分，被上訴人
    給付上訴人481,950元，及自起訴狀繕本送達翌日起至清償
    日止，按年息百分之五計算之利息。被上訴人則聲明：駁回
    上訴。
四、兩造不爭執之事項：
  (一)被上訴人於95年間承攬臺灣省自來水公司第二區管理處「楊
    梅鎮○○路等管線汰換工程」後，將系爭工程轉包給訴外人
    錦城公司（負責人丙○○）施作，錦城公司再將工程轉包給
    上訴人施作。
  (二)上訴人於95年7月10日開始施作系爭工程。
  (三)錦城公司轉包予上訴人時，約定系爭工程埋設自來水管道以
    米（公尺）數計算，每米1,000元，銜接用戶部份則是以戶
    計算，每戶500元。系爭工程總計埋設自來水管道1,791公尺
    ，銜接用戶307戶，工程款金額總計2,059,000元，再加計百
    分之五營業稅後，總金額應為2,161,950元。
  (四)上訴人於95年8月間首次請領工程款315,000元，應丙○○要
    求發票抬頭記載為被上訴人公司，款項原應由丙○○以支票
    給付，因丙○○發生財務困難，無法兌現工程款支票。
  (五)嗣上訴人於95年9月間請款525,000元，由被上訴人開立原證
    2之支票付清款項。同年12月間請款840,000元，由被上訴人
    開立原證3之支票及其他支票付清。
五、得心證之理由：
  (一)按當事人主張有利於己之事實者，就其事實有舉證之責任，
    民事訴訟法第277條前段定有明文。上訴人主張工程契約原
    本存在於錦城公司與被上訴人間，錦城公司再轉包給上訴人
    ，嗣經由上訴人、丙○○、被上訴人（由實際負責人張寶秀
    代表）三方共同協商後，三方同意全部工程款皆由丙○○派
    人確認施作完畢後，由被上訴人直接付款予上訴人（亦即由
    被上訴人為債務之承擔或契約之承擔），至於付款條件、計
    價方式則維持不變，然為被上訴人所否認，依上開規定，自
    應由主張該有利己事實之上訴人負舉證之責任。
  (二)經查，證人丙○○固證稱：伊與兩造三方曾共同協商，協議
    工程完工後，由被上訴人直接付款給上訴人等語，但亦證稱
    ：協議時沒有講到如果該付給我的工程款已付清之後，被上
    訴人是否還要付上訴工程款等語（本院卷第59-60頁），是
    上開證詞並不能證明兩造與證人丙○○有達成被上訴人債務
    承擔或契約承擔之合意，況被上訴人與證人丙○○代表之錦
    城工程有限公司（下稱錦城公司）曾於96年6月21日書立「
    工程付款協議書」，載明被上訴人因系爭工程開立面額總計
    150萬元之支票予錦城公司，俟支票兌現後雙方之責任與義
    務就此終止，此有該協議書在卷可稽（原審卷第40頁），足
    徵被上訴人與丙○○仍認定契約關係乃存在於被上訴人與錦
    城公司間，且被上訴人應向錦城公司為工程款之給付，顯然
    兩造與丙○○三方確未達成由被上訴人承擔債務或契約之合
    意。另上訴人於原審提出之統一發票、支票等件，僅能證明
    被上訴人曾依丙○○之指示，針對丙○○支票跳票部分，由
    被上訴人將該給丙○○的款項直接交給上訴人之事實，但尚
    無從證明兩造間有契約關係，或被上訴人確曾同意承擔丙○
    ○對上訴人之全部債務。此外，上訴人復未提出其他證據以
    實其說，其向非承攬契約相對人之被上訴人請求給付工程款
    ，即屬無據。
  (三)綜上所述，本件上訴人主張為不足採，被上訴人之抗辯尚屬
    可信。從而，上訴人請求被上訴人給付481,950元及自起訴
    狀繕本送達翌日起之法定遲延利息，為無理由，不應准許。
    原審為上訴人敗訴之判決及駁回其假執行之聲請，並無不合
    。上訴意旨指摘原判決不當，求予廢棄改判，為無理由，應
    予駁回。
  (四)至兩造其餘之攻擊防禦方法及證據資料，經本院斟酌後，認
    為均不足以影響本判決之結果，自無一一詳予論述之必要，
    附此敘明。
四、據上論結，本件上訴為無理由，依民事訴訟法第436條之1第
    3項、第449條第1項、第78條，判決如主文。
中    華    民    國    98    年    7     月    15    日
                 民事第二庭    審判長法  官  朱漢寶
                                     法  官  黃呈熹
                                     法  官  歐陽漢菁
以上正本係照原本作成
本判決不得上訴
中    華    民    國    98    年    7     月    15    日
                                      書記官  吳貞瑩


司法院資訊處製作；財團法人民間司法改革基金會備份。
